【裁判字號】    97,上易,686
【裁判日期】    970529
【裁判案由】    竊盜
【裁判全文】
臺灣高等法院臺中分院刑事判決         97年度上易字第686號
上  訴  人
即  被  告  乙○○
上列上訴人因竊盜案件，不服臺灣彰化地方法院96年度易字第14
20號，中華民國97年3月3日第一審判決（起訴案號：臺灣彰化地
方法院檢察署96年度偵字第7354號），提起上訴，本院判決如下
：
    主  文
上訴駁回。
    事  實
一、乙○○為位於彰化縣田中鎮○○○○段725-2 地號「天府宮
    」之志工，因見「天府宮」前廣場草皮枯槁，竟基於為第三
    人不法所有之意圖，於民國96年7 月15日14時許，持拿原置
    放於天府宮內，非其所有，木頭柄、金屬鋤頭鐵、質重，客
    觀上足對人之生命、身體構成危險，屬兇器之鋤頭1 把，至
    該天府宮附近之彰化縣田尾鄉○○○段69-14 地號土地上，
    竊取丙○○種植所有之草皮1 批。得手後，即將所竊得之草
    皮，種植於天府宮廣場。嗣經丙○○報警後，循線查獲上情
    。
二、案經彰化縣警察局北斗分局報告臺灣彰化地方法院檢察署檢
    察官聲請簡易判決處刑。
    理  由
壹、證據能力部分：
    按被告以外之人（包括證人、鑑定人、告訴人、被害人及共
    同被告等）於審判外之陳述雖不符刑事訴訟法第159條之1至
    之4等4條之規定，而經當事人於審判程序同意作為證據，法
    院審酌該言詞陳述或書面陳述作成時之情況，認為適當者，
    亦得為證據；當事人、代理人或辯護人於法院調查證據時，
    知有刑事訴訟法第159條第1項不得為證據之情形，而未於言
    詞辯論終結前聲明異議者，視為有前項之同意，同法第159
    條之5定有明文。本件告訴人丙○○、證人李汶霖即李竣宏
    分別於警詢中所為陳述，以及本案以下所引用之非供述證據
    ，固屬被告以外之人於審判外之陳述，惟上開證據業經本院
    準備程序及審理時予以提示並告以要旨，且各經檢察官及被
    告表示意見。當事人已知上述證據乃傳聞證據，且迄言詞辯
    論終結前，均未主張有刑事訴訟法第159條第1項不得為證據
    之情形，是應認已同意作為證據，且經本院審酌後，無取得
    證據違法、欠缺供述之任意性或證據證明力顯然偏低等不適
    當之情形，認均有證據能力，合先敘明。
貳、事實認定及論罪科刑部分：
一、上揭犯罪事實，業據被告乙○○自警詢、偵查、原審及至本
    院審理時均坦承不諱，且據證人即被害人丙○○於警詢及原
    審審理時均證述確曾於前開時、地遭竊草皮1批等語綦詳（
    見偵查卷第10頁至第12頁、原審卷第36頁），並有遭竊現場
    及天府宮前廣場照片8紙及被告持以行竊所用之鋤頭照片1紙
    存卷可參（見偵查卷第18頁至第21頁、第22頁），被告前開
    不利於己之自白，核與事實相符。再被告自承竊取前開草皮
    係欲種植在天府宮前廣場，是被告前開竊盜行為，有為第三
    人不法所有意圖至明。至證人即被害人丙○○之鄰人蕭張桂
    於原審97年2月18日審理時雖證稱：其曾經在96年7月15日下
    午2、3點即農曆初2當地土地公廟拜拜的日子，在行經丙○
    ○土地旁時，看見李竣宏1個人拿著鋤頭在挖草皮，但其當
    時不知道李竣宏有無經過丙○○同意，所以並沒有馬上去跟
    丙○○說，是事後丙○○在詢問，其才跟丙○○說，其跟李
    竣宏並無怨隙，且確定當天只看到李竣宏1個人在挖草皮等
    語（詳見原審當日審判筆錄），惟依證人丙○○於原審同日
    即97年2月18日審理時所證：當天係因有6、7個人跑來告訴
    伊草皮被挖走，但有的人說是一大群人在挖，有的人說有男
    、有女，說法並不太一致等語（詳見原審當日審判筆錄），
    其等所證關於行竊人數乙節即屬兩歧，如依證人丙○○所述
    ，前開時間即96年7月15日下午2、3時，前往證人丙○○上
    揭土地上挖掘草皮之人，不獨被告一人，可能尚有其他與被
    告毫無犯意聯絡之人，亦在當天下午前往該地竊取草皮；然
    以被告及證人李竣宏於原審97年2月18日審理時均陳稱雙方
    並不認識彼此等語（詳見原審當日審判筆錄），被告復屢屢
    堅稱並非代證人李竣宏頂罪，確係一人前往該址竊取草皮等
    語（見本院卷第30頁），是證人蕭張桂所述僅目睹證人李竣
    宏竊取草皮乙事，尚與本案被告獨自前往上址竊取草皮之事
    實，係屬二事，尚難僅憑證人蕭張桂之證述，遽認被告與李
    竣宏共同竊取草皮，而有犯意聯絡，抑或認被告未曾於前開
    時、地持拿鋤頭竊取草皮，而為被告有利之認定。綜上所述
    ，被告之自白既核與事實相符，本案事證已臻明確，被告犯
    行堪以認定，應予依法論科。
二、按刑法第321條第1項第3 款之攜帶兇器竊盜罪，係以行為人
    攜帶兇器竊盜為其加重要件，此所謂兇器，其種類並無限制
    ，凡客觀上足以對人之生命、身體、安全構成威脅，具有危
    險性之兇器均屬之，且須行竊時攜帶此種具有危險性之兇器
    為已足，並不以攜帶之初有行兇之意圖為必要（參見最高法
    院79年度臺上字第5253號判例要旨）。查被告持以竊盜之鋤
    頭1把，係木頭柄，前端為金屬之鋤頭鐵，且質重，可持握
    供兇器使用，此有該鋤頭照片1紙在卷可稽（見偵查卷第22
    頁），客觀上係屬足以傷害人之生命、身體之器械，顯為具
    有危險性之兇器。被告持該具危險性之鋤頭竊取草皮，核其
    所為，係犯刑法第321條第1項第3款之攜帶兇器竊盜罪。公
    訴意旨認被告係犯刑法第320條第1項普通竊盜罪，尚與事實
    有違，然起訴之社會基本事實相同，爰依法變更起訴法條。
    原審依據上述理由，依據刑事訴訟法第452條改依通常程序
    審理，並依刑事訴訟法第300條變更起訴法條，適用刑法第
    321 條第1項第3款、第41條第1項前段等規定，並審酌被告
    素行良好，並無任何前科紀錄，此有臺灣高等法院被告前案
    紀錄表存卷可參，本案係因擔任天府宮義工，見該宮前廣場
    草皮乾枯，始起意行竊告訴人種植之草皮之動機，所為雖已
    持兇器行竊，然未造成第三人之身體、生命損傷，手段尚屬
    平和，雖因其竊取行為致被害人丙○○受有損害，於審理期
    間屢表歉意及賠償意願，雖因雙方理賠仍有差距而未達成和
    解，及其犯後態度尚可等一切情狀，核情量處有期徒刑6月
    ，並諭知易科罰金之折算標準。並敘明公訴人雖具體求處有
    期徒刑2月，惟因公訴人起訴法條與原審調查證據後認定法
    條尚有不同，且刑法第321條第1項第3款攜帶兇器竊盜罪之
    最低法定本刑即為有期徒刑6月以上，自不受公訴人此部分
    求刑之拘束。另敘明被告持以行竊之鋤頭1把，被告否認為
    其所有，且非屬違禁物，自無從宣告沒收。經核其認事用法
    尚無違誤，量刑亦屬允當。被告上訴辯稱其所用鋤頭並非兇
    器，指摘原判決不當，並請求從輕量刑，而提起上訴，惟被
    告持以竊盜之鋤頭確屬兇器無訛，已詳如前述，本院認為原
    審判決就其量刑之理由，已斟酌刑法第57條各款所列情狀，
    且已量處加重竊盜罪之法定最低刑度，被告上訴非有理由，
    應駁回其上訴。
據上論斷，應依刑事訴訟法第368條，判決如主文。
本案經檢察官甲○○到庭執行職務。
中    華    民    國    97    年    5     月    29    日
            刑事第七庭    審判長法  官  林  榮  龍
                                法  官  江  錫  麟
                                法  官  張  惠  立
上列正本證明與原本無異。
不得上訴。
                                書記官  林  育  德
中    華    民    國    97    年    5     月    30    日
附錄：本案論罪科刑法條全文
中華民國刑法第321條第1項第3款
犯竊盜罪而有左列情形之一者，處六月以上、五年以下有期徒刑
：
三、攜帶兇器而犯之者。


司法院資訊處製作；財團法人民間司法改革基金會備份。
